臺灣屏東地方法院刑事判決　　　　　　　　　　　　九十一年度交訴字第一五八號
　　公　訴　人　臺灣屏東地方法院檢察署檢察官
　　被　　　告　乙○○
　　選任辯護人　侯重信
右列被告因過失致死案件，經檢察官提起公訴（九十一年度偵字第一七五一號、第二
七一六號），本院判決如左：
    主  文
乙○○無罪。
    理  由
一、公訴意旨詳如起訴書（如附件）。
二、按犯罪事實應依證據認定之，無證據不得推定其犯罪事實；又不能證明被告犯罪
    者，應諭知無罪之判決，刑事訴訟法第一百五十四條、第三百零一條第一項分別
    定有明文。又犯罪事實之認定，應憑真實之證據，倘證據是否真實尚欠明確，自
    難以擬制推測之方法，為其判斷之基礎；而認定犯罪事實之證據係指足以認定被
    告確有犯罪行為之積極證據而言，該項證據自須適合於被告犯罪事實之認定，始
    得採為斷罪資料，最高法院著有民國五十三年臺上字第六五六號、二十九年上字
    第三一０五判例可參。且刑事訴訟上證明之資料，無論其為直接或間接證據，均
    須達於通常一般之人均不致有所懷疑，而得確信其為真實之程度，始得據為有罪
    之認定，若其關於被告是否犯罪之證明未能達此程度，而有合理懷疑之存在，致
    使無從形成有罪之確信，根據「罪證有疑，利於被告」之證據法則，即不得遽為
    不利被告之認定，亦有最高法院七十六年臺上字第四九八六號判例可稽。其以情
    況證據（即間接證據）斷罪時，尤須基於該證據在直接關係上所可證明之他項情
    況事實，本乎推理作用足以確證被告有罪，方為合法，不得徒憑主觀上之推想，
    將一般經驗上有利被告之其他合理情況逕予排除，此觀諸最高法院三十二年上字
    第六七號判例自明。
三、本件公訴人認被告乙○○涉有過失致死罪嫌，無非係以被告於偵查時之自白、證
    人甲○○、丁○○、楊宏凱之證述、台灣省高屏澎區車輛行車事故鑑定委員會鑑
    定意見書、台灣省車輛行車事故覆議鑑定委員會函文、道路交通事故調查報告表
    、照片十六張、相驗筆錄、相驗屍體證明書、驗斷書等為其論據。
四、訊據被告於本院調查時堅決否認有何前揭犯行，並辯稱：當時伊是要北上，伊和
    丙○○不認識，丙○○的車子本來在伊後面，廖員從後面超過伊，廖員超過伊車
    以後，要超原在外側車道的暗紅色車子後才打滑，廖員車子以橫向衝向中間分隔
    島，伊由外側車道閃躲他要回到內側車道，伊的車子也打滑，打滑到他前面去，
    然後滑到分隔島幾十公尺後，就衝到對向南下車道，直到撞到路邊的樹木才停止
    等語。經查：
  (一)證人亦即乘坐於丙○○所駕駛車輛右前座之乘客戊○○於本院調查時結證稱：發
    生事故時伊坐在丙○○車內，坐在右前座，陳信宏坐在後座，我們三人在墾丁那
    邊喝完酒要回去，我們約喝了半個小時，我們喝很少，丙○○開車很正常，前面
    內側車道有一輛ＢＭＷ黑色車子，當時我們在外側車道，我們超過黑色車子以後
    ，且已經超過前面同是外側車道紅色的車子才打滑，然後撞上分隔島，我就飛出
    去，當時我不記得，直到我落地後才清醒，發現車子已經在對向車道，當時丙○○的時速大約一百左右，在飛過去之前，沒有與其他車相撞，是飛過去之後才撞
    到，另外一輛撞到我們車子的車尾（見本院卷第二十七頁、第二十八頁、第三十
    頁）等語。而證人即在南下車道撞到丙○○所駕車輛車尾之甲○○於本院調查時
    結證稱：當時伊是要往墾丁，是南下車道，突然間有一部的車子從對向飛過來撞
    到伊的車子，伊根本也沒有看清楚就被撞了，當時伊臉、腳受傷沒有昏迷，後來
    伊下車後發現撞到伊的那輛車子是白色車子，那輛白色車子已經在路樹那邊了，
    伊到警局作筆錄時才知道還有另外一部黑色ＢＭＷ也發生事故。伊被撞後下車到
    路旁等救護車，路旁已經有人打電話叫救護車，伊的車子沒有被追撞（見本院卷
    第三十頁）等語。證人亦即行駛與丙○○不同車道之南下車道丁○○於本院調查
    時結證稱：伊是南下車道，當時伊是跟在楊宏凱的綠色車子後面，伊等是內側車
    道，行經事故地點，當時的路段沒有路燈，天空瀰漫著白煙，應該是前方發生事
    故的車輛引擎散發出來的，楊宏凱看到前方事故後緊急煞車，伊來不及反應才撞
    到楊宏凱車子，陳依宏是坐在楊宏凱的車內，伊和楊宏凱、陳依宏都沒有受傷（
    見本院卷第三十一頁）等語。互酌以觀，且佐以道路交通事故調查報告表現場圖
    之肇事車輛位置、車輪胎磨痕、刮地痕、車輛撞及後刮地痕等相關位置點，足徵
    丙○○所駕駛車輛失控與被告乙○○所駕之車並無關聯，其在北上車道亦無與被
    告之車相撞，係打滑後衝到南下車道方被甲○○所駕車輛撞擊車尾。故被告所駕
    駛車輛見前方丙○○車輛打滑失控，雖為閃避該車，隨即打滑失控，而衝向對向
    車道，然與丙○○所駕駛之車輛未有撞及，丙○○車輛乘客陳信宏之死亡，難謂
    與之有何因果關係，被告所辯堪認可採。證人丁○○、楊宏凱等人亦僅證稱：彼
    等行駛於南下車道，見對向車道有車衝入南下車道，楊宏凱煞車，丁○○煞車不
    及追撞楊宏凱之車等語，彼等之證述亦均不足以證明被告車輛衝至南下車道與被
    害人陳信宏之死亡有何因果關係，彼等之證述自難採為被告不利之認定。
  (二)再者，台灣省車輛行車事故覆議鑑定委員會九十一年八月十六日府覆議字第九一
    一五一六號函文謂「依卷附跡證資料研議結果，照原鑑定意見」，而台灣省高屏
    澎區車輛行車事故鑑定委員會鑑定結果雖為「其肇事經過為乙○○駕駛小客車沿
    台一線南向北行駛，行至屏東縣潮州鎮台一線四一七公里四四七公尺北上車道處
    ，見前方丙○○所駕小客車失控打滑擦撞路中安全島飛越對向車道，即緊急閃避
    亦失控打滑擦撞路中安全島衝越對向車道，廖車再與迎面駛來之甲○○所駕小客
    車相撞，適時由北向南行駛之丁○○駕小客車追撞楊宏凱小客車後方肇事」，而
    認定乙○○駕駛自小客車失控侵入來車道為肇事原因。惟佐之鑑定委員會認定被
    告所駕車輛受損係在後保險桿損壞，其車輛後方損壞，如何肇致同樣衝至對向車
    道車輛之丙○○受傷及其上乘客陳信宏死亡之原因，卻未見有何相關之分析，該
    委員會僅認被告駕駛之小客車失控侵入來車道，即有肇事原因，殊有未當，該鑑
    定意見結果尚有未洽，自不足採，公訴人執此採為被告認定犯罪事實之依據，亦
    非允洽。
  (三)至於道路交通事故調查報告表、照片十六張、相驗筆錄、相驗屍體證明書、驗斷
    書等證據，均僅呈現被害人陳信宏死亡結果及車禍發生後之情形，亦難憑此遽認
    被告有何過失致死之犯行，此部分證據亦不足以採為被告不利事實之認定。
五、綜上所述，公訴意旨認乙○○涉有過失致死之罪嫌，尚有未足。此外，復查無其
    他積極證據足資證明被告有何公訴人所指之犯行，揆諸前開說明，自不得遽為不
    利被告事實之認定，不能證明被告犯罪，應為被告無罪判決之諭知。
六、至於被告丙○○因車禍受傷目前尚無法言語，故另行審結，併此敘明。
據上論斷，應依刑事訴訟法第三百零一條第一項，判決如主文。
本案經檢察官潘國威到庭執行職務
中      華      民      國      九十一      年      十一    月    七    日
                                      臺灣屏東地方法院刑事第三庭
                                          審判長法  官  蔡國卿
                                                法  官  洪乙心
                                                法  官  李淑惠
右正本證明與原本無異。
如不服本判決應於收受本判決送達後十日內向本院提出上訴書狀，其未敘述上訴理由
者，並得於提起上訴後十日內向本院補提理由書狀（均須按他造當事人之人數附繕本
 ）「切勿逕送上級法院」
                                          書記官   魏慧夷
中      華      民      國      九十一      年      十一    月    七    日
